臺灣高等法院交通事件裁定　　　　　　　96年度交抗字第40號
　　抗　告　人
　　即受處分人 甲○○
上列抗告人因違反道路交通管理處罰條例案件，不服臺灣臺北地
方法院，中華民國95年12月22日所為裁定（原審案號:95 年度交
聲字第1138號），提起抗告，本院裁定如下：
    主  文
抗告駁回。
    理  由
一、按汽車駕駛人行經有燈光號誌管制之交岔路口闖紅燈者，處
    新台幣1800元以上5400元以下罰鍰，併計違規點數3點，道
    路交通管理處罰條例第53條第1項、第63條第1項第3款分別
    定有明文。
二、本件抗告人即受處分人甲○○於95年8月18日18時許，駕駛
    車號6859-KF號自用小客車沿台北市○○○路南往北方向行
    駛，行至敦化南路八德路口時，於紅燈亮起駛越停止線，經
    線圈感應偵測電腦判讀為闖紅燈，為固定式照相設備以照片
    方式採證後掣單逕行舉發之事實。經證人即本件舉發員警王
    清水於原法院調查時，結證稱：「（問：請陳述當時違規情
    形？）被告不是超速，是闖紅燈，紅燈亮時，固定機器就開
    始啟動，啟動後就不能過去，他壓到線以後，已經1.5秒，
    是在第1張相片，第2張是車子已經往前移動了，看不到了」
    ，「（問：如何判斷第2張是受處分人的車？）第2張已經過
    去了，顯示出來是3.0秒」，「（問：如何知道第1張相片是
    哪部車？）是南往北的車，因為這條馬路只有2個車道，所
    以機器拍攝時，哪部車在畫面裡，就判斷他闖紅燈。第1張
    照片顯示是1.5秒，第2張是3.0秒，這是指紅燈亮，機器啟
    動後1.5秒後所拍攝，172是指路口代號，128是巷口的編號
    ，2Y30是第2車道，第1車道是1Y30，上面的0000000000是指
    2006年8月18號8點18分日期（應係18時00分之誤）」等語綦
    詳（見原審卷第26頁、27頁）。再者，交通警察掣單舉發違
    反道路交通管理處罰條例所列之違規事實，本質上為行政處
    分，係公務員基於職務上之權力，依法就特定之具體事件所
    為之具公法上效果之單方行政行為，基於公務員為公法上行
    為具有公信力之原則，該行政行為當可被推定為真正，據以
    處分之事實認定亦可推認係正確無誤。抗告人雖以舉發照片
    中未見紅燈為由質疑採證照片遭電腦修改，但未明確指出照
    片中何處有經電腦修改跡象，亦未提出其他證據以實其說，
    且遍查全案事證亦無任何證據足資證明採證照片曾遭修改或
    拍攝機器啟動有誤，抗告人徒以上開臆測之詞爭執，所辯顯
    非可採。抗告人雖又辯稱當時因黃燈突然轉紅燈，故將車子
    臨時停在路口，再將車子往後退至白線後幾步處，惟觀卷附
    之採證照片，抗告人駕駛上開車輛行至違規路口時，車後之
    煞車燈或倒車燈均未亮起，顯見抗告人於機器拍攝第1張照
    片時該車輛仍在行進中，並未臨時停於路口，亦非正在倒車
    ，而第1張照片與第2張照片之拍攝時間相距1.5秒，經測得
    該車車速為時速44公里，衡諸常情，當無足夠時間使抗告人
    能煞車後倒退至機器無法拍攝處；又依一般駕駛習慣，駕駛
    人僅需退至白線後方即無妨害行人通行之虞，抗告人以「時
    速44公里之速度倒車」、又正巧退至「無法拍攝之地點」，
    亦與常情不符；又抗告人並無法證實對向車道之計程車當時
    車速若干，該處固定式照相設備係採單向照相採證，對向並
    無違規照相。(已據王清水結證屬實，原審卷第29頁上面一
    張，有固定式照相機設備)自難以之對比佐證抗告人車子移
    動之位置，衡以採證照片，對於違規車輛之車速、車道、時
    間均有明確記載，抗告人以他車道車輛之移動位置推測己車
    應係退回停止線後方機器拍攝不到之處，亦非可信；綜上，
    抗告人上開所辯，尚難作為對其有利之認定。又細觀卷附之
    採證照片，2張照片右下方均有樹葉影像，第2張照片樹影稍
    有移動，致遮蔽銜接路段後方車道影像，核與證人證稱「第
    2張是車子已經往前移動了，看不到了」等語相符，足認抗
    告人當時仍駕駛上開車輛穿越路口行至銜接路段，但為樹影
    所遮蔽而無法於第2張照片中顯現。參諸卷附台北市警察局
    松山分局95年9月26日北市警松分交字第095331639 00號函
    所示之認定標準，抗告人之違規行為，洵堪認定。
三、綜上所述，抗告人確有於上揭時地行經有燈光號誌管制之交
    岔路口闖紅燈之違規行為，原處分機關依道路交通管理處罰
    條例第53條第1項規定，裁處抗告人罰鍰新台幣2700元固非
    無據；然查，本件抗告人違反道路交通管理處罰條例第53條
    第1項之規定，依同條例第63條第1項第3款之規定，應記違
    規點數3點，方屬適法；而原處分機關就抗告人前開違規行
    為，未予抗告人記違規點數3點，顯有未洽。原處分既有前
    揭可議之處，原法院因而將該處分撤銷，並就前揭違規行為
    ，依前開道路交通管理處罰條例第53條第1項、第63條第1項
    第款之規定，裁處抗告人罰鍰新台幣2700元，並記違規點數
    3點，核無不當。抗告意旨仍執前詞，否認其有闖紅燈之行
    為，指摘原裁定不當，為無理由，其抗告應予駁回。
據上論結，應依道路交通案件處理辦法第26條，刑事訴訟法第41
2條，裁定如主文。
中　　華　　民　　國　　96　　年　　1 　　月　　18　　日
                  台灣高等法院交通法庭
                          審判長法　官  林堭儀
　　　　　　　　　　　　　　　　法  官  郭豫珍
　　　　　　　　　　　　　　　　法  官  莊謙崇
以上正本證明與原本無異。
不得再抗告。
                                書記官  林旻弘
中　　華　　民　　國　　96　　年　　1 　　月　　18　　日
